【裁判字號】    97,易,1461
【裁判日期】    970804
【裁判案由】    詐欺
【裁判全文】
臺灣臺中地方法院刑事判決              97年度易字第1461號
公  訴  人  臺灣臺中地方法院檢察署檢察官
被      告  甲○
上列被告因詐欺案件，經檢察官聲請簡易判決處刑（九十七年度
偵字第四四九三號），本院豐原簡易庭認為不宜逕依簡易判決處
刑，移由本院刑事庭改依通常程序審理，判決如下：
    主    文
甲○幫助意圖為自己不法之所有，以詐術使人將本人之物交付，
處拘役拾日，如易科罰金，以新臺幣壹仟元折算壹日。緩刑貳
年。
    犯罪事實
一、甲○已預見將自己申辦之金融機構帳戶提款卡連同密碼提供
    他人使用，因該帳戶所有人名義與實際使用者不同，使用者
    即可藉此躲避員警追查，作為詐欺取財之犯罪工具；且現今
    一般金融機構帳戶之申請甚為簡易方便，如係基於正當用途
    而有使用帳戶之必要，通常需用人得以自己名義申請辦理即
    可，本無借用他人帳戶掩飾資金流向之必要。惟甲○在不違
    背其本意之下，竟基於幫助他人涉犯詐欺取財罪行之不確定
    故意，於民國九十六年九月間某日，在位於臺中市○○路其
    所任職之某公司內，將其所申辦之板信商業銀行北臺中分行
    帳號00000000000000號帳戶之提款卡，以郵
    寄方式送交大陸地區上海市之友人劉小貞（已成年），甲○
    並告知提款卡密碼。嗣劉小貞所屬犯罪集團成員果基於意圖
    為自己不法所有之犯意，以「lliu755tw」之帳號名稱透過
    電腦網際網路連結雅虎奇摩拍賣網站，於九十六年十月十日
    在該網站上張貼佯裝拍賣韓劇「再見先生（野獸與魔女）」
    DVD之不實訊息，致使上網瀏覽之乙○○不知有偽而陷於錯
    誤，乃以新臺幣（下同）三百元之價格參與競標，並於同年
    月十三日拍賣結束時順利得標，劉小貞遂在該網站上留言要
    求乙○○將上開拍賣價金三百元連同郵寄掛號費一百五十元
    ，先行匯入指定之甲○所提供上開板信商業銀行帳戶內。其
    後乙○○即依約於同年月十六日晚間十時十一分許，至臺中
    縣大甲鎮農會操作自動櫃員機，將共計四百五十元之款項匯
    入上開帳戶，該犯罪集團即以此方式詐騙財物得手。嗣因乙
    ○○遲遲未能接獲上開商品，乃於同年十一月二日報警處理
    ，經警依據上開匯款帳戶循線查獲甲○，始悉上情。
二、案經乙○○訴由臺中縣警察局大甲分局報告臺灣臺中地方法
    院檢察署檢察官偵查後，聲請簡易判決處刑，由本院改依通
    常程序審理。
    理    由
一、訊據被告甲○對於上開帳戶原係由其申辦使用等情固坦承不
    諱，惟矢口否認有何幫助詐欺取財犯行，辯稱：劉小貞係伊
    以前在大陸地區上海市一同上班之同事，現今仍留在大陸地
    區某臺商公司工作，當時劉小貞向伊借用臺灣地區金融機構
    帳戶之提款卡，以利公司將款項匯入該帳戶，伊只有將提款
    卡郵寄至大陸地區，大約在九十六年十月份劉小貞就將該提
    款卡寄還給伊，伊不清楚劉小貞有無從事網路拍賣商品之工
    作云云。然查：
（一）上開犯罪事實，業據證人即告訴人乙○○於警詢時指證遭
      人詐騙匯款之經過綦詳，並有被告於板信商業銀行帳戶之
      開戶申請書及存提交易明細表、大甲鎮農會自動櫃員機交
      易明細表、奇摩拍賣網站網頁資料、帳號申請人及登入登
      出時間查詢資料各一份附卷可稽。而劉小貞既係久居大陸
      地區，並未來臺工作或定居，應無使用臺灣地區金融機構
      帳戶之提款卡以利領取匯入款項之必要。況且劉小貞仍在
      大陸地區之某臺商公司工作，平日縱有領取薪資或其餘費
      用之需求，亦當由業主直接交付現金或撥入大陸地區之員
      工帳戶內，所交易之幣別應為人民幣而非新臺幣，何需經
      由臺灣地區金融機構帳戶轉匯而徒增手續費及匯差損失？
      被告原係大陸地區人民，因依親之故來臺居留，此觀卷附
      臺灣地區依親居留證影本及被告之歷次供述即明，則被告
      對於大陸地區人民受雇在臺商公司內工作及領取薪資情形
      理當知之甚詳，自無可能誤信劉小貞借用上開板信商業銀
      行帳戶僅為領取薪資或公司發放款項之需。尤其被告於九
      十六年十二月十三日警詢時係供稱：「（問：妳借該帳號
      予劉小貞，他有無告知妳要作何用途？）當時他是告訴我
      要作為快遞業務要用的。」云云；其後又於九十七年三月
      五日偵訊時改稱：「（問：為何把帳戶借給劉小貞使用？
      ）他是我同事，他說他在做運輸……。」云云；再於九十
      七年四月二十三日本院行準備程序時改稱：「……他在大
      陸的臺商公司工作，當時他跟我說他公司要匯款給他，他
      希望把臺幣換成人民幣，所以要跟我借帳戶……。」云云
      ；另於九十七年七月二十一日本院審理時供稱：「（問：
      當初他借卡的理由為何？）他說他要做運輸，客戶是臺灣
      人，要繳臺幣給他，所以要借我的臺灣金融帳戶……。」
      云云，前後所述交付原因各異，亦難遽信屬實。從而，被
      告前揭所辯：伊誤信在大陸地區工作之劉小貞有使用臺灣
      地區金融機構帳戶之必要而出借提款卡云云，已屬無憑，
      要難採信。
（二）另經本院向香港商雅虎資訊股份有限公司臺灣分公司查詢
      結果，劉小貞所使用之「lliu755tw」帳號名稱於雅虎奇
      摩拍賣網站上之評價多屬良好，正面評價百分比約為百分
      之九十六點二三，先前多次關於拍賣DVD之交易亦均屬正
      常，有該公司九十七年六月五日雅虎資訊（九七）字第０
      ０七八七號函一份在卷足參。惟告訴人乙○○確實依據該
      拍賣網站網頁上之指示，將前揭四百五十元之拍賣價款及
      郵寄費用悉數匯入被告所提供之板信商業銀行帳戶內，卻
      未見劉小貞或其餘經營該拍賣業務之人依約寄送商品或出
      面尋求解決，且被告亦無法再與劉小貞聯繫後續處理事宜
      ，尤其本案商品售價僅有區區三百元，加計運費亦不過四
      百五十元，衡以一般正常成年人之財富資力，應無可能為
      此而一時陷於周轉不靈之窘境，足徵劉小貞應係自始即無
      意履行商品出賣人之責任，而佯以網路拍賣商品之名，行
      詐欺告訴人乙○○財物之實，非可徒憑其過去經營商品交
      易績效而異其認定。
（三）按刑法第十三條所稱之故意本有直接故意（確定故意）與
      間接故意（不確定故意）之別，條文中「行為人對於構成
      犯罪之事實，明知並有意使其發生者」為直接故意，至於
      「行為人對於構成犯罪之事實，預見其發生而其發生並不
      違背其本意者」則屬間接故意；又間接故意與有認識的過
      失（又稱疏虞過失）之區別，在於二者對構成犯罪之事實
      雖均預見其能發生，但前者對其發生並不違背其本意，後
      者則確信其不發生。而蒐集他人金融機構帳戶作為被害人
      匯入款項之交易媒介，用以隱匿真正犯罪者身分及資金流
      向之犯罪模式，常係用於詐欺取財之犯罪，此乃一般使用
      人頭帳戶常見之非法利用類型，復經大眾傳播媒體再三披
      露，被告亦無從諉為不知。則劉小貞於取得被告提供之金
      融機構帳戶後，嗣經用於詐欺取財之不法用途，此種犯罪
      手法仍未逸脫於被告幫助他人犯罪意思之外，即屬被告所
      預見。而被告提供金融機構帳戶在先，縱已得悉劉小貞可
      能作為上開犯罪用途，卻又容任該項犯罪行為之繼續實現
      ，毫無積極取回提款卡或其他主觀上認為不致發生該項犯
      罪結果之確信，足徵前揭犯罪行為自仍不違其本意，被告
      應具有幫助他人詐欺取財之間接故意。
    綜上所陳，被告前揭所辯容有未洽，不足採信。本案事證已
    臻明確，被告犯行至堪認定。
二、查被告甲○提供提款卡予他人詐欺犯罪使用，雖並未參與上
    開犯罪之構成要件行為，然其顯係以幫助他人犯罪之意思，
    實行上開犯罪構成要件以外之行為，核其所為，均係犯刑法
    第三十條第一項前段、第三百三十九條第一項之幫助詐欺取
    財罪。又被告僅係幫助他人實行詐欺取財罪，為幫助犯，應
    依刑法第三十條第二項之規定，按詐欺取財罪正犯之刑予以
    減輕。爰審酌被告提供提款卡予他人犯罪使用，造成遭受詐
    騙之人追查贓款及實際犯罪行為人發生阻礙，對於社會治安
    仍具有相當之危害性，且被告一再矢口否認犯罪，犯後態度
    非無可議；惟念及本案詐騙金額僅有四百五十元，對於告訴
    人乙○○所造成之財產損失極為有限，且被告亦於事後全數
    賠償告訴人乙○○之損失，有匯款資料及本院電話紀錄一份
    存卷足憑，再參以被告犯罪目的、手段、智識程度等一切情
    狀，量處如主文所示之刑，併諭知易科罰金之折算標準，以
    示懲儆。末查被告前未曾因故意犯罪受有期徒刑以上刑之宣
    告，有臺灣高等法院被告前案紀錄表及刑案資料查註紀錄表
    在卷可按，而被告既已積極彌補其違法行為所造成之告訴人
    乙○○權益損失，其經此教訓，當知警惕而無再犯之虞，本
    院綜核各情，認所宣告之刑以暫不執行為適當，併予宣告緩
    刑二年，以啟自新。
據上論斷，應依刑事訴訟法第四百五十二條、第二百九十九條第
一項前段，刑法第三十條第一項前段、第二項、第三百三十九條
第一項、第四十一條第一項前段、第七十四條第一項第一款，刑
法施行法第一條之一第一項、第二項前段，判決如主文。
本案經檢察官丙○○到庭執行職務。
中    華    民    國    97    年    8     月    4     日
                  刑事第七庭  審判長法  官  陳如玲
                                    法  官  張清洲
                                    法  官  高文崇
上正本證明與原本無異。
如不服本判決，應於送達後十日內向本院提出上訴狀（須附繕
本），上訴於台灣高等法院台中分院。
                                    書記官  林淑慧
中    華    民    國    97    年    8     月    4     日
附錄本案論罪科刑法條：
刑法第三十條第一項前段：
幫助他人實行犯罪行為者，為幫助犯。
刑法第三百三十九條第一項：
意圖為自己或第三人不法之所有，以詐術使人將本人或第三人之
物交付者，處五年以下有期徒刑、拘役或科或併科一千元以下罰
金。


司法院資訊處製作；財團法人民間司法改革基金會備份。
